臺灣臺南地方法院臺南簡易庭民事判決
109年度南簡字第1791號
原      告  吳朝真  
訴訟代理人  蔡文斌律師
            林亭宇律師
            林冠廷律師
            許依涵律師
被      告  葉炳宏  

上列當事人間請求遷讓房屋等事件，本院於民國110年2月18日言
詞辯論終結，判決如下：
    主  文
一、被告應於民國110年3月31日之前，將門牌號碼臺南市○○區○○
    路0段000巷00號房屋遷讓返還原告。
二、被告應自民國110年4月1日起至遷讓返還房屋之日止，按月
    給付原告新臺幣21,000元。
三、原告其餘之訴駁回。
四、訴訟費用新臺幣1,990元由被告負擔。
五、本判決得假執行。
    事實及理由
一、程序事項：
　㈠按訴狀送達後，原告不得將原訴變更或追加他訴。但請求之
    基礎事實同一者、擴張或減縮應受判決事項之聲明者、不甚
    礙被告之防禦及訴訟之終結者，不在此限，民事訴訟法第25
    5條第1項第2、3、7款定有明文。又不變更訴訟標的，而補
    充或更正事實上或法律上之陳述者，非為訴之變更或追加，
    同法第256條亦定有明文。次按，原告於判決確定前，得撤
    回訴之全部或一部；但被告已為本案之言詞辯論者，應得其
    同意。訴之撤回應以書狀為之；但於期日，得以言詞向法院
    或受命法官為之，同法第262條第1、2項復有明定。前揭規
    定於簡易訴訟程序均適用之，此觀同法第436條第2項規定自
    明。原告提起本件起訴時，訴之聲明係以「一、被告應於10
    9年10月31日以前，將位於臺南市○○區○○路0段000巷00號房
    屋内之物品全部遷出，將房屋騰空交還原告。二、被告應給
    付原告新台幣（下同）86,000元，及自109年11月1日起，至
    遷出上項房屋之日止，按月給付原告21,000元。三、願供擔
    保請准宣告假執行。四、訴訟費用由被告負擔。」，因原告
    訴訟代理人於110年2月18日當庭陳稱被告已有繳付至民國11
    0年1月之租金，故本件變更訴之聲明為「一、被告應於110
    年2月28日以前，將位於臺南市○○區○○路0段000 巷00號房屋
    内之物品全部移除，將房屋騰空交還原告。二、被告應自11
    0年4月1日起，至遷出上項房屋之日止，按月給付原告21,00
    0元。三、願供擔保請准宣告假執行。四、訴訟費用由被告
    負擔。」。核原告所為變更訴訟標的部分，合於前揭規定，
    程序上亦無不合，應予准許。
　㈡被告未於言詞辯論期日到場，核無民事訴訟法第386 條所列
    各款情形，爰依原告之聲請，由其一造辯論而為判決。
二、原告起訴主張：
　㈠原告於民國（下同）108年5月10日與被告簽立不動產租賃契
    約書（下稱系爭租約），約定由被告承租其所有門牌號碼臺
    南市○○區○○路0段000巷00號房屋（下稱系爭房屋），租賃期
    間自108年6月1日起至111年5月30日止，共計3年。租金於10
    8年6月1日至109年4月30日止，為每月新臺幣（下同）20,00
    0元，租金於109年5月1日起為每月21,000元，保證金為4萬
    元。詎原告僅依約按期繳納租金至109年5月1日止，之後即
    未依約按期繳納租金，而原告遂於109年7月10日以存證信函
    催告被告函到3日內儘速繳納積欠之租金，惟被告仍未繳納
    ，原告另於109年10月5日另以存證信函催告被告應於函到5
    日內繳納積欠租金，逾期未付即於109年10月31日終止租約
    ，因被告迄至110年1月間方一次繳納至110年1月之租金，是
    依系爭租約第6條第2項之規定：「乙方（即被告）違反約定
    ，或拖欠租金，經甲方（即原告）催告限期繳納仍不支付時
    ，甲方得終止契約。」，兩造間之系爭租約已於109年10月3
    1日終止，被告嗣後雖已繳納至110年1月之租金，然因被告
    多期未能依約繳納租金，原告已無繼續租約之意，故請求被
    告應於110年2月28日之前將系爭房屋遷讓返還原告。
　㈡又被告繳納租金至110年1月間，且訂約時已繳納2個月之保證
    金40,000元，是被告如未於110年2月28日之前將系爭房屋遷
    讓返還原告，而有仍無權占用系爭房屋之情況，原告將受有
    相當於租金之不當利益，故原告請求於扣除保證金後之110
    年4月1日起至遷讓並返還系爭房屋予原告之日止，按月給付
    相當於租金之不當得利即每月21,000元。並聲明：「一、被
    告應於110年2月28日以前，將位於臺南市○○區○○路0段000 
    巷00號房屋内之物品全部移除，將房屋騰空交還原告。二、
    被告應自110年4月1日起，至遷出上項房屋之日止，按月給
    付原告21,000元。三、願供擔保請准宣告假執行。四、訴訟
    費用由被告負擔。」。
三、被告未於言詞辯論期日到場，亦未提出書狀作何聲明或陳述
    。
四、得心證之理由：
  ㈠按「承租人租金支付有遲延者，出租人得定相當期限，催告
    承租人支付租金，如承租人於期限內不為支付，出租人得終
    止契約」；「租賃物為房屋者，遲付租金之總額，非達兩個
    月之租額，不得依前項之規定，終止契約」；「承租人於租
    賃關係終止後，應返還租賃物」；民法第440條第1項、第2
    項前段、民法第455條前段分別定有明文。又按「乙方（即
    被告）違反約定，或拖欠租金，經甲方（即原告）催告限期
    繳納仍不支付時，甲方得終止契約。」，系爭租約第6條第2
    項亦有明文。
  ㈡原告主張之上開事實，業據其提出系爭租約、109年7月10日
    存證函及回執、兩造Line對話内容、109年10月5日存證信函
    及回執、系爭房屋108年房屋稅繳納證明、系爭房屋外觀及
    屋内狀況相片、被告身分證影本等件為證（見南司簡調字卷
    第13至41頁）。另原告訴訟代理人許依涵律師於110年2月18
    日到庭陳稱被告有繳納至110年1月份的房租，此有本院110
    年2月18日言詞辯論筆錄內容可稽（本院卷第35至37頁）。
    又被告未於言詞辯論期日到場，亦未提出書狀作何聲明或陳
    述，本院依上開調查證據之結果，堪信原告之主張為真實。
    故依系爭租約第6條第2項之規定，原告於109年7月10日催告
    被告函到3日內儘速繳納租金，嗣於109年10月5日再度催告
    被告應於函到5日內繳納租金，逾期未繳納即終止租約，是
    原告於109年10月20日起訴時即得終止租約無訛，後雖被告
    繳納租金至110年1月，仍無礙原告則依契約主張終止系爭租
    約。至於原告訴訟代理人請求被告應於「110年2月28日」之
    前將系爭房屋遷讓返還原告部分，本院審酌原告訴訟代理人
    未為考量其主張系爭房屋之期限末日，係於本件判決110年3
    月4日之前，原告訴訟代表人所主張之遷讓房屋期限，未提
    供被告有相當搬遷期限，尚有不當。且本院斟酌兩造締約時
    ，被告已繳納相當訂約時兩個月租金之40,000元保證金予原
    告，為免兩造保證金找補另生爭議，爰將被告應將系爭房屋
    遷讓返還之日定為110年3月31日，較為妥適。準此，原告依
    民法第455條前段及系爭租約之法律關係，請求被告應於110
    年3月31日之前將系爭房屋遷讓返還原告，為有理由，應予
    准許，逾此部分請求，礙難准許。
  ㈢再按無法律上之原因而受利益，致他人受損害者，應返還其
    利益，民法第179條前段亦有規定；而無權占有他人土地，
    可能獲得相當於租金之利益，為社會通常之觀念（最高法院
    61年臺上字第1695號判例意旨參照）。查系爭使用借貸契約
    業於108年3月11日合法終止，是被告於系爭使用借貸契約終
    止後，迄今仍未搬遷而繼續占用系爭房屋，乃無法律上之原
    因受有使用系爭房屋之利益，並因而造成原告無法使用系爭
    房屋之損害，揆諸上揭說明，原告自可請求被告給付相當於
    租金之不當得利。而按請求將來給付之訴，以有預為請求之
    必要者為限，得提起之，民事訴訟法第246條定有明文。故
    凡基於未來履行狀態有實現給付之必要者，均可先行提起將
    來給付之訴。被告目前既仍占有系爭房屋，在遷讓返還系爭
    房屋前，原告就系爭房屋仍繼續受有無法使用之損害，被告
    有到期不履行之虞，故原告就此履行前之不當得利提起將來
    給付之訴，併請求相當於租金之不當得利，亦屬正當。又被
    告已繳納租金至110年1月，且訂約時已繳納相當2個月租金
    之保證金，本院判決被告應於110年3月31日前遷讓系爭房屋
    ，此時尚無不當得利之情事。至於被告於110年4月1日起仍
    未為遷讓返還系爭房屋時，原告方得向被告請求相當於租金
    之不當得利，又兩造約定於109年5月1日後之租金為21,000
    元，是原告請求被告自110年4月1日起至遷讓系爭房屋之日
    止，按月給付相當於租金之不當得利21,000元，核屬有據，
    亦應准許。
五、綜上所述，原告與被告間之租賃關係，既因原告終止租約而
    消滅，則原告本於租賃物返還請求權、租賃契約及所有權之
    法律關係，本院認為判決如主文第1、2項之主張為有理由，
    應予准許。
六、又按各當事人一部勝訴、一部敗訴者，其訴訟費用，由法院
    酌量情形，命兩造以比例分擔或命一造負擔，或命兩造各自
    負擔其支出之訴訟費用」，民事訴訟法第79條定有明文。核
    本件訴訟費用額確定為1,990元（即第一審裁判費），原告
    之訴雖為部分有理由，然因原告敗訴部分僅係本院認為原告
    請求被告遷讓房屋之期日有所不當，本院判決被告應於110
    年3月31日前遷讓系爭房屋較為妥適，本院審酌兩造勝敗情
    形，認訴訟費用應由被告負擔全部，始屬允當，爰依上開規
    定確定本件訴訟費用額如主文第3項所示。
七、本件係就民事訴訟法第427條第1項訴訟適用簡易程序所為被
    告敗訴之判決，就原告勝訴部分，應依同法第389條第1項第
    3款規定職權宣告假執行。
八、據上論結，本件原告之訴為一部有理由、一部無理由，依民
    事訴訟法第436條第2項、第79條、第385條第1項前段、第38
    9條第1項第3款，判決如主文。　　
中　　華　　民　　國　　110 　年　　 3　　月　　4　　日
                    臺南簡易庭    法　官  侯明正
以上正本係照原本作成。
如不服本判決，應於判決送達後20日內，向本院提出上訴狀並表
明上訴理由，如於本判決宣示後送達前提起上訴者，應於判決送
達後20日內補提上訴理由書（須附繕本）。
中　　華　　民　　國　　110 　年　　 3　　月　　4　　日
                                  書記官  陳世明